臺灣高等法院臺中分院刑事判決
110年度上訴字第1709號
上  訴  人  
即  被  告  蕭允碩


指定辯護人  本院公設辯護人陳秋靜  
上列上訴人即被告因違反毒品危害防制條例案件，不服臺灣南投
地方法院109年度訴字第135號，中華民國110年5月13日第一審判
決（起訴案號：臺灣南投地方檢察署109年度偵字第1553號，移
送併案審理案號：109年度偵字第3328號），提起上訴，本院判
決如下：
    主  文
上訴駁回。
    犯罪事實
一、蕭允碩雖知甲基安非他命係為毒品危害防制條例第2條第2項
    第2款所規定之第二級毒品，依法不得持有、販賣，竟仍意
    圖營利，基於單獨或與他人共同販賣第二級毒品之犯意，於
    附表一編號1至3所示之時間、地點及方式，販賣第二級毒品
    甲基安非他命與附表一編號1至3所示之人（販賣甲基安非他
    命之時間、地點、聯絡方式、數量及販賣所得等情，均詳如
    附表一編號1至3所示）。嗣經警報請監聽，並於民國109年3
     月26日20時53分許、109年3月27日8時12分許，執行搜索扣
    得如附表二編號1至19所示之物，而循線查悉上情。
二、案經南投縣政府警察局南投分局報請臺灣南投地方檢察署檢
    察官偵查起訴。
    理  由
一、證據能力方面：
  ㈠按被告以外之人於審判外之陳述，雖不符刑事訴訟法第159條
    之1至第159條之4之規定，然經當事人於審判程序同意作為
    證據，法院審酌該言詞陳述作成時之情況，認為適當者，亦
    得為證據；當事人、代理人或辯護人於法院調查證據時，知
    有刑事訴訟法第159條第1項不得為證據之情形，而未於言詞
    辯論終結前聲明異議者，視為有前項之同意，刑事訴訟法第
    159條之5定有明文。核其立法意旨，在於傳聞證據未經當事
    人之反對詰問予以核實，原則上先予排除。惟若當事人已放
    棄反對詰問權，於審判程序中表明同意該等傳聞證據可作為
    證據；或於言詞辯論終結前未聲明異議，基於尊重當事人對
    傳聞證據之處分權，暨證據資料愈豐富，愈有助於真實發見
    之理念，且強化言詞辯論主義，使訴訟程序得以順暢進行，
    上開傳聞證據亦均具有證據能力。以下採為判決基礎之被告
    蕭允碩以外之人於審判外之言詞或書面陳述，固屬傳聞證據
    ，惟該等證據經被告及其辯護人均表示對於證據能力無意見
    ，同意作為本案證據（見原審卷【各卷宗簡稱詳附件之卷宗
    對照表所示，以下卷宗出處均以簡稱代之】第78頁、本院卷
    第63至67頁、101至107頁），復經本院依法踐行調查證據程
    序時，諭知檢察官、被告及其辯護人均得隨時就本案各項證
    據（包括證據能力）表示意見，而檢察官、被告及其辯護人
    迄本院言詞辯論終結前，均未對該等證據之證據能力表示異
    議，揆諸前揭說明，暨經審酌前揭證據之取得，無違法取證
    或其他瑕疵，以之為本案證據堪為適當等情，本院認該等證
    據均有證據能力。
  ㈡本院以下所引用之非供述證據，均與本件事實具有自然關聯
    性，又查無事證足認有違背法定程序或經偽造、變造所取得
    等證據排除之情事，且檢察官、被告及其辯護人對此部分之
    證據能力亦均不爭執，是堪認均有證據能力。
二、認定犯罪事實所憑之證據及理由：
  ㈠上揭犯罪事實，業據被告於警詢、偵訊、原審準備程序及原
    審與本院審理時（見警卷第133至137頁、第148至152頁、偵
    二卷第91至95頁、第141至142頁、原審卷第29至31頁、75至
    79頁、335至339頁、473至501頁、本院卷第109至111頁）均
    坦承不諱，核與另案被告即證人（下稱另案被告）古必錦（
    所涉共同販賣第二級毒品罪嫌，經臺灣南投地方檢察署檢察
    官以109年度偵字第4043號追加起訴，另案通緝中）、證人
    林威成及黃大益於警詢、偵訊或原審準備程序、本院審理時
    證述（見警卷第197至209頁、271至281頁、偵一卷第169至1
    73頁、第213頁、原審卷第261至291頁、第453至455頁、第4
    57至463頁、本院卷第95至101頁）大致相符，並有指認犯罪
    嫌疑人紀錄表暨相片影像資料（被告109年3月27日警詢時指
    認古必錦）、南投縣政府警察局南投分局搜索、扣押筆錄暨
    扣押物品目錄表（搜索地點：嘉義縣太保市新埤322號對面
    ）、南投縣政府警察局南投分局搜索、扣押筆錄暨扣押物品
    目錄表（搜索地點：彰化縣○○鄉○○路○段000號）、原審109
    年聲搜字121號搜索票、109年聲監字23、24、25號通訊監察
    書暨電話附表、109聲監續字第77號通訊監察書暨電話附表
    、通聯調閱查詢單（0000000000號）、通聯調閱查詢單（00
    00000000號）、通聯調閱查詢單（0000000000號）、指認犯
    罪嫌疑人紀錄表暨相片影像資料（林威成指認被告）、LINE
    對話紀錄、行動電話發話基地臺位址、GOOGLE地圖、車行軌
    跡（車牌號碼000-0000號自小客車）、109年2月19日路口監
    視器翻拍照片、被告販賣毒品案路口監視器畫面、車行軌跡
    （車牌號碼0000-00號自小客車）、指認犯罪嫌疑人紀錄表
    暨相片影像資料（黃大益指認被告）、車行軌跡（車牌號碼
    000-000號機車）、南投縣政府警察局南投分局偵查隊刑案
    現場照片、109年3月26日於嘉義縣太保市新埤322號拘捕被
    告現場及扣案物照片、109年3月27日於彰化縣○○鄉○○路○段0
    00號搜索被告住處現場及扣案物照片、指認犯罪嫌疑人紀錄
    表暨相片影像資料（被告109年4月23日警詢時指認古必錦等
    人）、郵局監視器翻拍照片、109年3月27日於南投縣○○市○○
    ○路○街000號搜索照片、扣押物品照片、指認犯罪嫌疑人紀
    錄表暨相片影像資料暨相片影像資料（被告109年7月3日警
    詢時指認古必錦）、古必錦北斗郵局帳戶交易明細資料、被
    告社頭郵局帳戶交易明細資料、臺灣南投地方檢察署檢察官
    109年度毒偵字第227號緩起訴處分書、臺灣南投地方檢察署
    鑑定許可書（林威成部分）、中山醫學大學附設醫院檢驗科
    藥物檢測中心109年4月10日實驗編號0000000號尿液檢驗報
    告、南投縣政府警察局南投分局委託驗尿液代號與真實姓名
    對照表（林威成部分）、通聯紀錄（0000000000號）、南投
    縣政府警察局南投分局搜索筆錄、扣押物品目錄表暨扣押物
    品收據（搜索地點：彰化縣○○鄉○○路○段000巷0弄00號）、
    扣押物品照片、109年3月10日及109年3月17日路口監視器翻
    拍擷取照片、7-11彰化縣北斗鎮門市查詢資料、林威成中郵
    郵政儲金簿田中郵局影本及內頁交易明細、南投縣政府警察
    局南投分局搜索、扣押筆錄、扣押物品目錄表暨扣押物品收
    據（搜索地點：南投市○○○路0000號）、扣押物品照片、臺
    灣南投地方檢察署鑑定許可書、南投縣政府警察局南投分局
    委託驗尿液代號與真實姓名對照表（黃大益部分）、中山醫
    學大學附設醫院檢驗科藥物檢測中心109年4月10日尿液檢驗
    報告、南投縣政府警察局南投分局109年8月7日投投警偵字
    第1090018374號函暨檢附通訊監察書、監聽電話附件及監聽
    譯文、指認犯罪嫌疑人紀錄表暨相片影像資料（古必錦指認
    被告）、109年2月16日提款機影像照片、兆豐國際商業銀行
    交易明細資料、被告扣案手機照片各1 份（見警卷第226至2
    27頁、第233至249頁、第311至360頁；偵一卷第25至27頁、
    第32至36頁、第44至58頁、第73至107頁、第124至151頁；
    偵二卷第11至23頁、第31至40頁、第103至105頁、第136至1
    39頁、第146至148頁、第151至171頁、第191至200頁、第20
    4至212頁；原審卷第87至225頁、第293至307頁、第319頁、
    第421至451頁）在卷可憑，足徵被告任意性自白與事實相符
    ，堪予採信。
  ㈡按販賣毒品之所謂販賣行為，係行為人基於營利之目的，而
    販入或賣出毒品而言。販賣毒品者，其主觀上須有營利之意
    圖，且客觀上有販賣之行為，即足構成，至於實際上是否已
    經獲利，則非所問（參照最高法院93年度台上字第1651號判
    決）。復衡諸我國查緝毒品之施用或販賣一向執法甚嚴，對
    於販賣毒品者尤科以重度刑責，又販賣毒品既係違法行為，
    當非可公然為之，亦無公定價格，且容易分裝並增減分量，
    而每次買賣之價量，可能隨時依雙方關係深淺、資力、需求
    量及對行情之認知、來源是否充裕、查緝是否嚴謹、購買者
    被查獲時供述購買對象之可能風險之評估等情形，而異其標
    準，非可一概而論，是販賣之利得，誠非固定，除非經行為
    人詳細供出各次所販賣之毒品之進價及售價，且數量俱臻明
    確外，實難察得其交易實情，但販賣毒品係重罪，且毒品量
    微價高，取得不易，倘若非有利可圖，一般人當無干冒重度
    刑責而提供毒品給他人之可能，是其販入之價格必較售出之
    價格低廉，而有從中賺取買賣差價牟利之意圖及事實，應屬
    合理之認定，縱使販賣之人從價差或量差中牟利方式雖異，
    其意圖營利之非法販賣行為仍屬同一。本件被告與購毒者林
    威成、黃大益並非至親，被告竟甘冒遭到查緝判處重刑之危
    險，將第二級毒品販賣並交付與購毒者即證人林威成、黃大
    益，並收取對價，顯見本案販賣第二級毒品犯行對被告實屬
    有利可圖始願為之，堪認被告販賣第二級毒品甲基安非他命
    確有從中獲利之意圖甚明。
  ㈢綜上所述，本案事證明確，被告上開犯行均堪認定，應予依
    法論科。
三、論罪科刑之理由：
  ㈠按行為後法律有變更者，適用行為時之法律。但行為後之法
    律有利於行為人者，適用最有利於行為人之法律，刑法第2
    條第1項定有明文。被告實施本件犯行後，毒品危害防制條
    例第4條第2項、第17條第2項之規定業經修正，並經總統於1
    09年1月15日公布，自同年7月15日施行，修正前毒品危害防
    制條例第4條第2規定「製造、運輸、販賣第二級毒品者，處
    無期徒刑或7年以上有期徒刑，得併科新臺幣1000萬元以下
    罰金」，修正後則規定「製造、運輸、販賣第二級毒品者，
    處無期徒刑或10年以上有期徒刑，得併科新臺幣1500萬元以
    下罰金」，經比較新舊法結果，修正後毒品危害防制條例第
    4條第2項規定雖未更動販賣第二級毒品罪之構成要件及得科
    處之法定刑種，然已將有期徒刑、罰金刑上限提高，自以修
    正前毒品危害防制條例第4條第2項之規定對被告較為有利。
    而修正前毒品危害防制條例第17條第2項規定「犯第4條至第
    8條之罪於偵查及審判中均自白者，減輕其刑」，修正後則
    規定「犯第4條至第8條之罪於偵查及歷次審判中均自白者，
    減輕其刑」，經比較新舊法結果，修正後毒品危害防制條例
    第17條第2項規定犯販賣第二級毒品罪者，須於偵查及「歷
    次」審判中均自白，方得依該條規定減輕其刑，相較於修正
    前除偵查中自白外，僅須於審判中曾經自白即可減刑之規定
    而言，自以修正前毒品危害防制條例第17條第2項之規定對
    被告較為有利。是依刑法第2條第1項前段規定，本件自應適
    用被告行為時即修正前毒品危害防制條例第4條第2項、第17
    條第2項之規定論處。
  ㈡又按甲基安非他命係毒品危害防制條例第2條第2項第2款所定
    之第二級毒品，不得非法持有、販賣。核被告所為，均係犯
    修正前毒品危害防制條例第4條第2項販賣第二級毒品罪。被
    告販賣而持有第二級毒品甲基安非他命之低度行為，應為販
    賣之高度行為所吸收，不另論罪。而被告與另案被告古必錦
    就就附表一編號1部分有犯意聯絡、行為分擔，應論以共同
    正犯。又被告就附表一編號1至3所犯，均犯意各別，行為互
    殊，應予分論併罰。又檢察官移送併案審理部分，與起訴之
    被告共犯販賣與林威成部分犯罪事實相同，屬事實上同一案
    件，為起訴效力所及，本院自應併予審理。
  ㈢再被告於107年間因施用毒品案件，經臺灣彰化地方法院以10
    7年度簡字第1684號判處有期徒刑2月確定，於107年11月8 
    日易科罰金執行完畢，有臺灣高等法院被告前案紀錄表在卷
    供參。其受徒刑之執行完畢後，其於5年內故意再犯本案有
    期徒刑以上之各罪，均應依刑法第47條第1項規定，論以累
    犯。復審酌被告本案所犯與前開構成累犯之罪俱為故意犯罪
    ，且均屬違反毒品危害防制條例之相關禁止規範，對刑罰反
    應力薄弱明確，衡酌司法院釋字第775號解釋意旨，認被告
    本案有加重其最低法定本刑之必要，爰均依刑法第47條第1
    項之規定加重其刑，惟法定刑為無期徒刑部分，依法不得加
    重，僅就有期徒刑及罰金刑部分加重其刑。
  ㈣被告就上開犯行，迭於偵查及本院審理中均自白犯罪，合於
    修正前毒品危害防制條例第17條第2項「於偵查及審判中均
    自白」之要件，均應依該規定減輕其刑，並依法先加後減輕
    之（無期徒刑不加重）。
  ㈤原審法院因認被告罪證明確，適用前揭論罪科刑法律規定，
    審酌被告明知毒品不僅殘害施用者自身健康，亦常見因施用
    毒品而散盡家財、連累家人，或為購買毒品鋌而走險者，更
    不可勝計，竟仍不顧及此，仍販賣第二級毒品，其所為應值
    非難，考量本件販賣毒品之次數僅3次之情形，及被告犯後
    坦承犯行，態度尚佳，已見悔意，兼衡本案犯罪之動機、手
    段，暨被告為高職畢業之智識程度、家庭經濟狀況為勉持及
    從事務農工作（見原審卷第500頁）等一切情狀，各量處如
    附表一論罪科刑欄所示之刑，再就被告所犯各罪之犯罪類型
    、行為態樣、手段、動機、侵害法益種類及責任非難程度，
    經整體評價後，定其應執行之刑為有期徒刑3年9月，以資儆
    懲。且就沒收部分說明：⒈按販賣毒品所得之對價，不問其
    中何部分屬於成本，何部分屬於犯罪所得之財物，應均予沒
    收（最高法院65年度第5次刑庭庭推總會議決議（一）意旨
    參照）。次按犯罪所得，屬於犯罪行為人者，沒收之；前2
    項之沒收，於全部或一部不能沒收或不宜執行沒收時，追徵
    其價額，刑法第38條之1第1 項前段、第3項分別定有明文。
    經查，被告就附表一編號1 至3所示各次販賣毒品所得之款
    項，雖均未扣案，惟均屬被告販賣毒品之所得（見原審卷第
    30頁），應分別依刑法第38條之1第1項前段、第3項，於各
    次犯行項下諭知沒收，於全部或一部不能沒收或不宜執行沒
    收時，追徵其價額。2.扣案如附表二編號1、18所示之物，
    係被告分別用以聯繫如附表一編號1至3所示之販賣第二級毒
    品毒品使用，業據被告供承在卷（見原審卷第77至78頁），
    應依毒品危害防制條例第19條第1項之規定沒收之，並於各
    次犯行項下諭知沒收。另扣案如附表一編號2至17、19所示
    之物，均與本案無關等情，業據被告供述在卷（見偵一卷第
    5至8頁、原審卷第31頁），爰不予宣告沒收。核其認事用法
    均無違誤，量刑亦皆從輕，而無苛酷之虞，應予維持。被告
    上訴意旨請求再從輕量刑，意指原審量刑過重，而執以指摘
    原判決不當，並無理由，應予駁回。
據上論斷，應依刑事訴訟法第368條，判決如主文。
本案經檢察官張姿倩提起公訴及移送併辦，檢察官王雪惠到庭執
行職務。
中　　華　　民　　國　　110 　年　　11　　月　　10　　日
            刑事第三庭  審判長法　官　楊  真  明
                              法　官　楊  欣  怡
                              法　官　邱  顯  祥     
以上正本證明與原本無異。
如不服本判決應於收受送達後20日內向本院提出上訴書狀，其未
敘述上訴之理由者，並得於提起上訴後20日內向本院補提理由書
（均須按他造當事人之人數附繕本）「切勿逕送上級法院」。因
疫情而遲誤不變期間，得向法院聲請回復原狀。

                              書記官  陳  緯  宇
　　　　　　　　　　　　　　　 
中　　華　　民　　國　　110 　年　　11　　月　　10　　日






附表一：
編號 買方 販賣毒品之時間、地點、聯絡方式、毒品價量、種類、販賣所得 論罪科刑及沒收 1 林威成 蕭允碩與古必錦共同基於販賣第二級毒品甲基安非他命以營利之犯意，於109年2月16日11時42分許，先由林威成以其所持用0000000000號行動電話所附載LINE通訊軟體與古必錦所使用不明行動電話所附載LINE通訊軟體聯繫購毒事宜後，古必錦再持上開行動電話與蕭允碩所使用附表二編號18所示行動電話所附載LINE通訊軟體聯繫後，在古必錦位於彰化縣○○鎮○○路0段000號住處，交付甲基安非他命1 包（重量35.2公克）予蕭允碩，並指示蕭允碩於同日12時43分許，駕車前往南投縣○○市○○路0號中興郵局與林威成碰面，以新臺幣（下同）4萬8000元之代價，由蕭允碩依古必錦指示販賣並交付上開甲基安非他命予林威成，林威成則從郵局提領4萬8000元交付蕭允碩。蕭允碩再依古必錦指示於同日14時18分許先匯款其中3萬元至古必錦所申辦之北斗郵局00000000000000號帳戶內，再於同日下午某時許攜其中1 萬7000元現金至雲林縣西螺鎮某遊藝場交予古必錦，而由蕭允碩取得1000元，以此方式與古必錦共同販賣第二級毒品甲基安非他命1包予林威成1次。 蕭允碩共同販賣第二級毒品，累犯，處有期徒刑參年柒月。扣案如附表二編號18所示之物，沒收之。未扣案之販賣第二級毒品所得新臺幣壹仟元沒收，於全部或一部不能沒收或不宜執行沒收時，追徵其價額。 2 黃大益 蕭允碩基於販賣第二級毒品甲基安非他命以營利之犯意，於109年3月10日21時31分、22時17分，由黃大益以其所持用之0000000000行動電話與蕭允碩所持用如附表二編號1所示行動電話聯繫購毒事宜後，於同日22時30分許，在彰化縣社頭鄉社頭火車站旁，以1000元之代價，由蕭允碩販賣並交付第二級毒品甲基安非他命1小包（重量不詳）予黃大益，黃大益當場交付1000元現金與蕭允碩收受。 蕭允碩販賣第二級毒品，累犯，處有期徒刑參年柒月。扣案如附表二編號1所示之物，沒收之。未扣案之販賣第二級毒品所得新臺幣壹仟元沒收，於全部或一部不能沒收或不宜執行沒收時，追徵其價額。 3 黃大益 蕭允碩基於販賣第二級毒品甲基安非他命以營利之犯意，於109年3月17日13時1分、13時31分、14時4分，由黃大益以所持用上開行動電話與蕭允碩所持用如附表二編號1所示行動電話聯繫購毒事宜後，於同日14時許，在彰化縣北斗鎮中華路上之統一便利商店內，以1000元之代價，由蕭允碩販賣並交付第二級毒品甲基安非他命1小包（重量不詳）予黃大益，黃大益當場交付1000元現金與蕭允碩收受。 蕭允碩販賣第二級毒品，累犯，處有期徒刑參年柒月。扣案如附表二編號1所示之物，沒收之。未扣案之販賣第二級毒品所得新臺幣壹仟元沒收，於全部或一部不能沒收或不宜執行沒收時，追徵其價額。 
附表二：
編號 品名及數量 備註 1 IPHONE6牌行動電話1支（IMEI：000000000000000，無SIM卡） 蕭允碩所有 2 兆豐國際商銀金融卡1張（帳號：00000000000號） 同上 3 安非他命玻璃球吸食器1個（U型造型） 同上 4 中華郵政金融卡1張（帳號：00000000000000號） 同上 5 中華郵政儲金簿1本（帳號：00000000000000號） 同上 6 聯絡對象一覽表2張 同上 7 筆記本1本 同上 8 復進簧1個 同上 9 WIFI分享器1個（含電池） 同上 10 毒品罐1個（含強力磁鐵） 同上 11 安非他命吸食器1個（紅色瓶蓋） 同上 12 安非他命吸食器1個（藍色瓶蓋） 同上 13 筆記本1本 同上 14 便條紙（撕毀）1張 同上 15 分裝袋1包 同上 16 安非他命玻璃球吸食器（成品）2支 同上 17 安非他命玻璃球吸食器（半成品）3支 同上 18 IPHONE4牌行動電話1支（含門號0000000000號SIM 卡1張） 同上 19 三星牌行動電話1支（含門號0000000000號SIM卡1張，IMEI：000000000000000） 同上 
附件（卷宗對照表）
                    卷宗全名 簡稱 南投縣政府警察局南投分局投投警偵字第1090016728號刑案偵查卷宗 警卷 臺灣南投地方檢察署109年度偵字第1553號偵查卷宗（卷一） 偵一卷 臺灣南投地方檢察署109年度偵字第1553號偵查卷宗（卷二） 偵二卷 臺灣南投地方檢察署109年度偵字第3328號偵查卷宗 偵三卷 臺灣南投地方法院109年度訴字第135號刑事卷宗 原審卷 臺灣南投地方法院109年度聲羈字第26號刑事卷宗 聲羈卷 臺灣高等法院臺中分院110年度上訴字第1709號刑事卷宗 本院卷